【裁判字號】    99,交上訴,638
【裁判日期】    990826
【裁判案由】    業務過失致死等
【裁判全文】
臺灣高等法院臺南分院刑事判決       99年度交上訴字第638號
上  訴  人  臺灣臺南地方法院檢察署檢察官
被      告  丙○○
上列上訴人因被告業務過失致死等案件，不服臺灣臺南地方法院
99年度交訴字第19號中華民國99年4月20日、21日第一審判決（
起訴案號：臺灣臺南地方法院檢察署98年度偵字第8337號），提
起上訴，本院判決如下：
    主  文
原判決撤銷。
丙○○從事業務之人，因業務上之過失致人於死，處有期徒刑玖
月。
    事  實
一、丙○○平日從事販賣水果工作，駕駛貨車載送水果為其完成
    主要業務所附隨之輔助事務，為從事駕駛業務之人。其於民
    國（下同）98年4月28日上午8時22分許，駕駛車牌號碼4808
    -GH號自用小貨車，沿臺南縣新化鎮○○路南169線由南往北
    方向行駛，行駛至最高速限時速25公里之南169線0.6公里之
    道路施工處時，應注意汽車行駛時，駕駛人應注意車前狀況
    ，並隨時採取必要之安全措施；行經道路施工路段，應減速
    慢行，作隨時停車之準備，而依當時天候晴朗、日間自然光
    線、柏油路面、路面乾燥無缺陷、道路上未有任何障礙物、
    視距復屬良好等情，客觀上亦無不能注意之情事，其竟疏未
    注意車前狀況，且貿然以時速約30、40公里之速度超速行駛
    。適有張徐秀鳳、甲○○分別騎乘車牌號碼H5H-813號重型
    機車、RX9-505號輕型機車，沿南169線由北往南前後行駛而
    至，張徐秀鳳亦疏未於行經道路施工路段，應減速慢行，作
    隨時停車之準備。丙○○因有前述疏失，致其所駕駛之自用
    小貨車左前車頭先撞擊張徐秀鳳所騎乘之重型機車車頭，張
    徐秀鳳所騎乘之重型機車遭撞擊後反彈，再撞擊後方由甲○
    ○所騎乘之輕型機車，造成張徐秀鳳、甲○○人、車倒地，
    張徐秀鳳顱腦鈍力損傷之傷害，嗣經送醫救治，延至同日8
    時45分許傷重不治死亡，甲○○則受有頭部外傷、左足踝撕
    裂傷約7公分、腹部鈍傷等傷害（所犯業務過失傷害部分，
    業經告訴人甲○○於原審撤回告訴，本院不另為公訴不受理
    ）。丙○○於肇事後，在未有偵查犯罪職務之機關或公務員
    發覺其為犯罪人前，即向至現場處理本件道路交通事故，尚
    不知肇事者為何人之臺南縣警察局新化分局交通事故處理小
    組警員表明係肇事車輛駕駛人而自首，並坦承犯行，進而接
    受裁判。
二、案經臺南縣警察局新化分局報告臺灣臺南地方法院檢察署檢
    察官相驗後簽分暨乙○○即張徐秀鳳之子告訴臺灣臺南地方
    法院檢察署檢察官偵查起訴。
    理  由
一、本件犯罪事實，已經被告丙○○於警詢、偵訊、原審及本院
    審理坦承自白，核與告訴人乙○○於警詢、偵訊之指述及證
    人蔡明庚於警詢、偵訊之證述，相互符合，且有道路交通事
    故現場圖、草圖、道路交通事故調查報告表（一）、（二）
    各1紙、道路交通事故現場照片及車損照片共48幀、行政院
    衛生署臺南醫院診斷證明書、國立成功大學醫學院附設醫院
    診斷證明書、相驗屍體證明書各1紙、臺灣臺南地方法院檢
    察署相驗筆錄、勘驗筆錄、檢驗報告書、臺灣臺南地方法院
    檢察署法醫複驗鑑定報告書各1份及相驗照片26幀、臺灣省
    臺南區車輛行車事故鑑定委員會鑑定意見書1份在卷可稽，
    事證已明，被告犯行堪以認定。
二、核被告丙○○所為，係犯刑法第276條第2項之業務過失致死
    罪。被告於肇事後，在未有偵查犯罪職務之機關或公務員發
    覺其為犯罪人前，即向至現場處理本件道路交通事故，尚不
    知肇事者為何人之臺南縣警察局新化分局交通事故處理小組
    警員供承其肇事犯罪，自首並接受裁判等情，有新化分局道
    路交通事故肇事人自首情形紀錄表1紙在卷（原審卷第64 頁
    ）足稽，依刑法第62條前段規定，減輕其刑。
三、原審就被告所犯業務過失致人於死罪，予以論罪科刑，並就
    其所涉業務過失傷害罪嫌，另諭知公訴不受理，固非無見。
    惟查，檢察官起訴被告涉犯業務過失致人於死罪及業務過失
    傷害罪嫌，認有想像競合犯之裁判上一罪關係，雖被告所涉
    業務過失傷害罪嫌，已經告訴人於原審辯論終結前撤回告訴
    在案，此部分本應為公訴不受理之諭知，然公訴人既認此部
    分與被告之業務過失致人於死罪，有想像競合犯之裁判上一
    罪關係，自毋庸另為公訴不受理之諭知（詳如下述）。原審
    就此另為公訴不受理之諭知，自有違誤。上訴人即檢察官執
    此指謫認原判決不當，而提起上訴，為有理由，自應撤銷改
    判。爰審酌被告駕駛自用小貨車疏未注意車前狀況及超速行
    駛係本件之肇事主因，其因一時疏忽肇事致被害人張徐秀鳳
    死亡，造成生命喪失而無從彌補之過失情節及過失程度，並
    審酌被告之品性、生活狀況、小學肄業之智識程度、被害人
    張徐秀鳳亦係本件車禍發生之肇事次因，被告迄未能與被害
    人張徐秀鳳之家屬達成和解賠償損害，係因施工包商是否連
    帶賠償無法達成共識，暨被告犯罪後坦承犯行之態度等一切
    情狀，量處有期徒刑九月，以資懲儆。
四、公訴意旨另以：
    被告丙○○平日以駕駛車輛載運水果販賣為業，係從事駕駛
    業務之人，於民國98年4月28日上午8時22 分許，駕駛車牌
    號碼4808－GH號自用小貨車，沿臺南縣新化鎮○○路南169
    線由南往北方向行駛，駛至南169線0.6公里之道路施工處，
    本應注意駕駛車輛應注意車前狀況，隨時採取必要之安全措
    施，且該路段之行車速度為時速25公里，而依當時天候晴、
    日間自然光線、路面鋪裝柏油、乾燥無缺陷、無障礙物及視
    距良好等情，應無不能注意之情形，竟疏未注意前方車輛動
    態及未減速慢行，貿然以時速約40公里超速直行，適有告訴
    人甲○○騎乘車牌號碼RX9－505號輕型機車，沿南169線由
    北往南方向駛來，丙○○因有上述疏失，以致其所駕駛之自
    用小貨車撞擊甲○○所騎乘之機車，造成甲○○人車倒地，
    受有頭部外傷、左足踝撕裂傷約7公分及腹部鈍傷等傷害（
    另犯業務過失致死部分，另判處罪刑），認被告丙○○涉犯
    刑法第284條第2項前段之業務過失傷害罪嫌等情。
五、按告訴乃論之罪，告訴人於第一審辯論終結前得撤回其告訴
    ，又告訴經撤回者，應諭知不受理之判決刑事訴訟法第238
    條第1項、第303條第3款分別定有明文。查本件告訴人甲○
    ○告訴被告丙○○業務過失傷害案件，係觸犯刑法第284條
    第2項前段之業務過失傷害罪，依同法第287條前段之規定，
    須告訴乃論。茲經告訴人甲○○在原審第一審言辯論終結前
    ，於民國99年2月9日具狀撤回告訴，有刑事撤回告訴狀1紙
    在卷（原審卷第14頁）可稽，揆之首開說明，本應諭知公訴
    不受理之判決，惟公訴人既認此部分與被告之業務過失致人
    於死罪，有想像競合犯之裁判上一罪關係，自毋庸另為公訴
    不受理之諭知。
據上論斷，應依刑事訴訟法第369條第1項前段、第364條、第299
條第1項前段，刑法第276條第2項、第62條前段，刑法施行法第1
條之1第1項、第2項前段，判決如主文。
本案經檢察官謝錫和到庭執行職務。
中    華    民    國    99    年    8     月    26    日
                  刑事第三庭    審判長法  官  宋明中
                                      法  官  蔡勝雄
                                      法  官  楊清安
以上正本證明與原本無異。
如不服本判決應於收受送達後10日內向本院提出上訴書狀，其未
敘述上訴理由者，並得於提起上訴後10日內向本院補提理由書（
均須按他造當事人之人數附繕本）「切勿逕送上級法院」。
                                      書記官  王薇潔
中    華    民    國    99    年    8     月    26    日
附錄本案論罪科刑法條全文：
刑法第276條：
因過失致人於死者，處2 年以下有期徒刑、拘役或2 千元以下罰
金。
從事業務之人，因業務上之過失犯前項之罪者，處5 年以下有期
徒刑或拘役，得併科3 千元以下罰金。

司法院資訊處製作；財團法人民間司法改革基金會備份。
